【裁判字號】    99,抗,65
【裁判日期】    990531
【裁判案由】    分割共有物
【裁判全文】
臺灣高等法院臺南分院民事裁定        99年度抗字第65號
抗 告 人  甲○○
上列抗告人與相對人陳非間請求分割共有物事件，抗告人對於中
華民國九十九年四月七日臺灣嘉義地方法院所為裁定（九十九年
度訴字第二一八號），提起抗告，本院裁定如下：
    主  文
抗告駁回。
抗告訴訟費用新臺幣壹仟元由抗告人負擔。
    理  由
一、抗告意旨略以：伊於臺灣嘉義地方法院九十九年度調字第四
    九號分割共有物事件，已補正相對人陳非之除戶謄本、系統
    表、全體繼承人戶籍謄本。因依民事訴訟法之規定，聲請相
    對人之繼承人承受訴訟。原裁定駁回伊之請求，尚有未洽等
    語。併抗告聲明：原裁定廢棄。
二、按人之權利能力，始於出生，終於死亡；有權利能力者，有
    當事人能力；原告或被告無當事人能力者，法院應以裁定駁
    回原告之訴，民法第六條、民事訴訟法第四十條第一項、第
    二百四十九條第一項第三款分別定有明文。
三、經查，抗告人起訴求為判決分割共有物，係以坐落嘉義縣東
    石鄉○○段港墘小段三二○號土地，為其與相對人陳非共有
    ，因未能達成分割協議，故本於民法第八百二十三條、第八
    百二十四條規定，請求准予裁判分割等語。惟查，相對人陳
    非已於日治昭和十二年一月一日（即民國二十六年一月一日
    ）死亡，有日據時期戶籍簿冊浮籤記事專用頁影本附卷可稽
    （見原審卷第一九頁）。是相對人於本件抗告人起訴時，已
    因死亡而無訴訟上之當事人能力，尚不生補正之問題（最高
    法院九十一年度台上字第四五五號判決意旨參照）。衡之民
    事訴訟法第一百六十八條所定之承受訴訟，必以當事人於訴
    訟程序進行中死亡，始得由法定應續行訴訟之人承受其訴訟
    ，若於起訴前死亡者，原即欠缺當事人能力之要件，亦無從
    適用上開規定命其繼承人承受訴訟之旨，抗告人縱經聲明由
    相對人之繼承人承受訴訟，仍不能發生承受之效力，而成為
    合法當事人。揆之前揭說明，其起訴自非合法。是本件抗告
    為無理由，應予駁回。
四、據上論結，本件抗告為無理由，依民事訴訟法第四百九十五
    條之一第一項、第四百四十九條第一項、第九十五條、第七
    十八條，裁定如主文。
中    華    民    國    99    年    5     月    31    日
                  民事第一庭    審判長法  官  丁振昌
                                      法  官  林永茂
                                      法  官  高明發
上為正本係照原本作成。
本裁定除以適用法規顯有錯誤為理由外，不得再抗告。如提出再
抗告，應於收受送達後10日內委任律師為代理人向本院提出再抗
告狀（須附繕本），並繳納再抗告費新台幣1千元。
中    華    民    國    99    年    6     月    1     日
                                      書記官  王全龍
【附記】
民事訴訟法第495條之1第2項準用同法第466條之1第1、2項規定
：
(1)對於第二審判決上訴，上訴人應委任律師為訴訟代理人。但上
  訴人或其法定代理人具有律師資格者，不在此限。
(2)上訴人之配偶、三親等內之血親、二親等內之姻親，或上訴人
  為法人、中央或地方機關時，其所屬專任人員具有律師資格並
  經法院認為適當者，亦得為第三審訴訟代理人。
民事訴訟法第466條之2第1項：
  上訴人無資力委任訴訟代理人者，得依訴訟救助之規定，聲請
  第三審法院為之選任律師為其訴訟代理人。

司法院資訊處製作；財團法人民間司法改革基金會備份。
